Inventaris van de archieven van de Koninklijke Landmacht: Artillerie-eenheden, 1885-1940; Artillerie-commissies, 1851-1939; Magazijn der Artillerie, 1872-1915; Collectie A.C. Hartmans [geboren 1886], 1930-1940
Nationaal Archief, Den Haag
- Artillerie-commissies, 1851-1939, E.
  - Rapport van de commissie belast met het onderzoek naar de kogelbaan van het lichte en zware geschut van 6 cm. Met bijlagen., 1851; 215-216; 2 delen
    - Rapport, 215
    - Bijlagen, 216
  - Rapport van de commissie belast met het onderzoek naar de uitwerking van het kartetsschot van het kanon van 6 cm. Met 24 bijlagen., 1852; 217; 1 pak
  - Stukken van de commissie autotrekkracht zwaar geschut., 1922-1939; 218-222
    - Agenda's van ingekomen en uitgaande stukken. 1922-1937, 218-220; 3 katernen
      - 1922-1928, 218
      - 1928-1929, 219
      - 1930-1937, 220
    - Agenda van ingekomen en uitgaande geheime stukken. 1930-1935, 221; 1 katern
    - Ingekomen en minuten van uitgaande stukken. 1923-1939, 222; 1 omslag
  - Ingekomen en minuten van uitgaande stukken van de Commissie van aanschaffing van 10 cm veldartillerie., 1924-1929; 223-226; 4 pakken
    - 1924, 223
    - 1924-1926, 224
    - 1926, 225
    - 1926-1929, 226
  - Stukken van de commissie indirecte richting kustartillerie., 1925-1926; 227-228
    - Agenda van ingekomen en uitgaande stukken. 1926, 227; 1 stuk
    - Ingekomen en minuten van uitgaande stukken. 1925-1926, 228; 1 omslag
  - Stukken van de Artillerie Studiecommissie., 1927-1929; 229-231
    - Agenda van ingekomen en uitgaande stukken. 1927-1929, 229; 1 omslag
    - Ingekomen en minuten van uitgaande stukken. 1927-1929, 230; 1 omslag
    - Register van verzamelde gegevens. 1927-1929, 231; 1 katern
  - Stukken van de Commissie Luchtverdediging Zuiderzeewerken., 232-235
    - Agenda's van ingekomen en uitgaande stukken. 1933-1939, 232-233; 2 delen
      - 1933-1935, 232
      - 1935-1939, 233
    - Ingekomen en minuten van uitgaande stukken. 1934-1937, 234-235; 2 omslagen
      - 1934-1935, 234
      - 1935-1937, 235
  - Stukken van de commissie na aanschaffing van 10.5 houwitsers., 236-239
    - Agenda van ingekomen en uitgaande stukken. 1937, 1938, 236; 1 deel
    - Ingekomen en minuten van uitgaande stukken. 1937, 1938, 237-238; 2 pakken
      - 1937, 237
      - 1938, 238
    - Rapport. 1938, 239; 1 stuk
- Ie Afdeling van het 1e Regiment Veldartillerie, 1904-1918, F.
  - Agenda's van ingekomen en uitgaande stukken., 1904-1918; 240-244A; 5 delen
    - 1904-1906, 240
    - 1906-1914, 241
    - 1914-1916, 242
    - 1916, 243
    - 1917, 244
    - 1917-1918, 244A
- IIe Afdeling van het 1e Regiment Veldartillerie, 1908-1940, G.
  - Agenda van ingekomen en uitgaande stukken., 1908-1940; 245; 1 deel
  - Brief van de commandant van het 1e regiment veldartillerie ter aanbieding van een nota van de commandant van het veldleger inzake stellingbouw. Met 1 bijlage., 1940; 246; 2 stukken
  - Brief van de commandant van de IIe afdeling aan de commandant van het 1e regiment veldartillerie inzake de indeling van de officieren van de afdeling. Minuut., 1940; 247; 1 stuk
- 3e Regiment Veldartillerie, 1889-1917, H.
  - Brievenboek 1889-1892 en agenda van ingekomen en uitgaande stukken 1892-1896., 1889-1896; 248; 1 deel
  - Agenda's van ingekomen en uitgaande stukken., 1916-1917; 249-250; 2 delen
    - 1916-1917, 249
    - 1917, 250
  - Brieven inzake de viering van het 25-jarig bestaan van het regiment., 1906; 251; 2 stukken
  - Stukken inzake de viering van de geboorte van een prins of prinses., 1909; 252; 1 omslag
- Ie Adeling van het 6e Regiment Artillerie 1940, I.
  - Bekendmakingen inzake het groeten van Duitse militairen., 1940; 253; 3 stukken
- IIIe Afdeling van het 8e Regiment Artillerie 1939-1940, J.
  - Rapport van de commandant van de IIIe afdeling van het 8e regiment artillerie inzake het verloop van de mobilisatie., (1939); 254; 1 stuk
  - Instructies voor de commandant van de IIIe afdeling van het 8e regiment artillerie., 1940; 255-267; 13 omslagen
    - vuurbevel, 255
    - vuurplan, 256
    - bevel voor de geneeskundige dienst, 257
    - munitiebevel, 258
    - verbindingsbevelen, 259
    - verdedigingsbevelen, 260
    - vervoersbevelen, 261
    - graden van strijdvaardigheid, 262
    - bevel voor de treinen, 263
    - verkeersregeling, 264
    - bevel voor het bezetten van de stelling, 265
    - bevel voor de veterinaire dienst, 266
    - bevel voor de afvoer burgerbevolking, 267
- IIe Afdeling van het 18e Regiment Artillerie, 1940, K.
  - Instructie van de commandant van het 18e regiment artillerie voor de geneeskundige dienst., 1940; 268; 1 stuk
  - Instructie van de commandant van het 18e regiment artillerie voor de verbindingen., 1940; 269; 1 stuk
- Regiment Kustartillerie, 1920-1940, L.
  - Rapport inzake het stelsel van kustverdediging., 1920; 270; 1 stuk
  - Nota van de inspecteur der artillerie inzake de organisatie van de artillerie. Afschrift., 1922; 271; 1 stuk
  - Brief van de commandant van het regiment kustartillerie aan de inspecteur van de artillerie inzake het plaatsen van geschut te Hoek van Holland en IJmuiden., 1923; 272; 1 stuk
  - Instructie van de garnizoenscommandant te Den Helder voor het gebruik van de vrijwillige landstorm bij mobilisatie, met nota van wijzigingen., 1924; 273; 2 stukken
  - Brief van de inspecteur van de artillerie ter aanbieding van een overzicht van de organisatie van het regiment kustartillerie. Met 1 bijlage., 1927; 274; 2 stukken
  - Bekendmaking van de inspecteur der artillerie bij zijn aftreden. Afdruk., 1931; 275; 1 stuk
  - Memorie inzake het technisch en tactisch gebruik der kustartillerie. Afdruk., 1937; 276; 1 stuk
  - Brief van de commandant van het regiment kustartillerie ter aanbieding van de geschiedenis van het regiment. Met 1 bijlage., 1938; 277; 2 stukken
  - Uittreksel uit een brief van de chef van de generale staf over de kustverdediging van Den Helder, west- en zuid-front van de vesting Holland en het commando Zeeland., 1938; 278; 1 stuk
  - Brief van de commandant van het 1e bataljon van het regiment kustartillerie aan zijn regimentscommandant over de gewijzigde organisatie van het regiment., 1939; 279; 1 stuk
  - Rapport van majoor J.C.A. Siliacus voor de opperbevelhebber en de commandant van het veldleger inzake de bewapening van het fort bij Pannerden. Afschrift., 1939; 280; 1 stuk
  - Instructie voor de uitgifte van munitie en artillerie-materiaal in Den Helder., (1939); 281; 1 stuk
  - Rapport van de commandant van batterij III van het westfront van de vesting Holland. Minuut., 1940; 282; 1 stuk
  - Instructie voor de regeling van de piketdienst in Hoek van Holland., 1940; 283; 1 stuk
  - Instructie voor een conducteur der artillerie, beheerder van materieel. Concept., z.d.; 284; 1 stuk
- Korps Rijdende Artillerie, 1938-1939, M.
  - Mobilisatie-instructie voor de commandant van de sectie pantserwagens., 1938; 285; 1 stuk
  - Rapport inzake het verloop van de mobilisatie van het korps rijdende artillerie. Minuut., 1939; 286; 1 stuk
- IIe Depot Bereden Artillerie, 1939-1940, N.
  - Nota van de inspecteur van de artillerie voor de minister van defensie inzake de aanschaffing van luchtdoelgeschut en houwitsers. Afschrift., 1939; 287; 1 stuk
  - Brief van de commandant van het IIe depot bereden artillerie aan de inspecteur van de artillerie inzake de verrichtingen tijdens de meidagen. Minuut., 1940; 288; 1 stuk
- Depot Luchtdoelartillerie, 1940, O.
  - Stukken inzake het vermeend onderwijzen van defaitistische opvattingen bij de IIe depotafdeling., 1940; 289; 1 omslag
  - Stukken inzake het onderzoeken van gevallen van verraad, gepleegd in de meidagen., 1940; 290; 1 omslag
  - Brief van de commandant van de school voor reserve-officieren der luchtdoelartillerie aan de commandant van het depot luchtdoelartillerie ter aanbieding van twee rapporten inzake het schiten op een militaire post. Met 2 bijlagen., 1940; 291; 3 stukken
- Ie Depotafdeling Luchtdoelartillerie 3e Batterij, 1940, P.
  - Brief van de directeur voor het materieel der landmacht inzake de benaming van de vuurmonden 7.5 tl. Afschrift., 1940; 292; 1 stuk
  - Brief van de directeur voor het materieel der landmacht inzake het onderhoud van de munitie 2 tl. Afschrift., 1940; 293; 1 stuk
  - Correspondentie inzake het verstrekken van kleding en schoeisel., 1940; 294; 1 omslag
  - Brief van de magazijnbeheerder van het materieel van het depot luchtdoelartillerie met opgave van het aanwezige materieel. Afschrift., 1940; 295; 1 stuk
  - Brief van de directeur voor het materieel der landmacht ter aanbieding van een rapport over een gehouden brandveiligheidsinspectie. Met 1 bijlage. Afschrift., 1940; 296; 2 stukken
  - Rapport van de commandant van de 3e depotbatterij over de toestand in de keuken van de Ie depotafdeling van het depot luchtdoelartillerie. Minuut., 1940; 297; 1 stuk
  - Rapport inzake het geven van lager onderwijs aan het personeel van de batterijen., 1940; 298; 1 stuk
  - Instructie van de commandant van de 2e depotafdeling luchtdoelartillerie voor de dienst in het barakkenkamp., 1940; 299; 1 stuk
  - Brief van de commandant van de luchtverdedigingskring Utrecht-Soesterberg inzake de reorganisatie van de kring. Afschrift., 1940; 300; 1 stuk
  - Brieven van de commandant van de 2e depotafdeling luchtdoelartillerie inzake niet-geregistreerd personeel van de voormalige 3e depotafdeling., 1940; 301; 2 stukken
- Ie Depotafdeling van het Depot Luchtdoelartillerie, 1940, Q.
  - Circulaire van de minister van defensie inzake het verlenen van bewegingsvrijheid. Afdruk, 1940; 302; 1 stuk
  - Circulaire van de minister van defensie inzake het in staat van beleg verklaren van Nederland. Afdruk., 1940; 303; 1 stuk
  - Brief van de commandant van het depot luchtdoelartillerie inzake de opleiding van chauffeurs en motorrijders., 1940; 304; 1 stuk
  - Circulaire van de minister van defensie ter aanbieding van een reglement van de "algemeene vereeniging voor gemobiliseerden". Met 1 bijlage. Afschrift., 1940; 305; 2 stukken
  - Ingekomen brieven inzake een controle van de administratie en de kas van het depot luchtdoelartillerie., 1940; 306; 2 stukken
- 76e Peloton Luchtdoelmitrailleurs, 1939-1940, R.
  - Instructie van de commandant in Zeeland voor de commandant van het 76e peloton luchtdoelmitrailleurs., 1939; 307; 1 stuk
  - Brief van de commandant in Zeeland aan de commandant van het 75e peloton luchtdoelmitrailleurs betreffende een commando-wisseling bij het 76e peloton. Afschrift., 1939; 308; 1 stuk
  - Instructies voor het personeel van de luchtdoelartillerie inzake het vuren op vliegtuigen., 1939; 309; 2 stukken
  - Stukken inzake een standplaatswisseling van de pelotons luchtdoelmitrailleurs., 1940; 310; 2 stukken
  - Instructie van de commandant in Zeeland voor de graden van strijdvaardigheid. Afdruk., 1940; 311; 1 stuk
- Magazijn der artillerie te Amsterdam, 1872-1915, S.
  Deze stukken werden aangetroffen in het sinds medio jaren 1950 bij het Algemeen Rijksarchief berustende bestand Landmachtarchieven en wel tussen de stukken van het archief van de Directeur der Centrale Magazijnen van Militaire Kleding en Uitrusting. Zie voor dit archief plaatsingslijst 2.13.59.
  - Register van afgeschreven circulaires en instructies van het Ministerie van Oorlog en de hogere legerleiding, met inhoudsopgave., (1855) 1872-1877; 312; 1 deel
  - Agenda's van ingekomen en uitgaande stukken., 1902-1915; 313-314; 2 delen
    - 1902-1905, 313
      268
    - 1905-1915, 314
      269
- Collectie Hartmans, 1930-1940, T.
  - Stukken betreffende de reorganisatie van de Artillerie-Inrichtingen te Amsterdam., 1930-1936; 315; 1 omslag
  - Rapporten ingekomen bij de Commissie van Toezicht op de reorganisatie van de Artillerie-inrichtingen te Amsterdam., 1930, 1931; 316; 2 omslagen
    Hartmans was secretris der commissie.
  - Notulen van Vergaderingen van de Commissie vermeld in vorig nummer, met bijlagen., 1930-1933; 317; 1 omslag
    Zeer onvolledig.
  - Brief van de voorzitter van de Commissie van Toezicht op de reorganisatie van de Artillerie-inrichtingen ter aanbieding van haar eindverslag. Met 1 bijlage. Afschrift., 1933; 318; 2 stukken
  - Stukken betreffende de industriële verdedigingsvoorbereiding., 1936-1939; 319; 1 omslag
  - Stukken betreffende de taak van de artillerie-inrichtingen in oorlogstijd., 1937; 320; 1 omslag
  - Correspondentie inzake het bezuinigen op aanschaffingen van materieel voor leger en vloot., 1938; 321; 3 stukken
  - Stukken betreffende het aanschaffen van Oerlikon luchtdoelgeschut van 2 cm., 1938; 322; 1 omslag
  - Stukken betreffende het aanschaffen van munitie., 1938-1940; 323; 1 omslag
  - Stukken betreffende de aankoop van geschut en munitie., 1938-1940; 324; 1 omslag
  - Stukken betreffende de voortgang van de aanmaak van pantserwagens bij Van Doorne., 1939; 325; 1 omslag
  - Stukken betreffende de aanschaffing van luchtdoelgeschut en zoeklichten in Duitsland., 1939; 326; 1 omslag
  - Stukken betreffende de levering van besteld materiaal., 1939-1940; 327; 1 omslag
  - Stukken betreffende de aankoop van mitrailleurs en mortieren., 1939-1940; 328; 1 omslag
  - Rapport van luitenant-kolonel Hartmans inzake de aan de minister verstrekte gegevens door het regeringscommissariaat en de directeur van de artillerie-inrichtingen. Afschrift., 1940; 329; 1 stuk
  - Stukken betreffende het afhandelen van opdrachten na de capitulatie., 1940; 330; 1 omslag
  - Staat houdende overzicht van de in mei 1940 aanwezige vuurmonden en munitie., 331; 1 stuk
- 17e Regiment Artillerie, U.
  - Agenda van ingekomen en uitgaande stukken van de commandant van het 17e regiment Artillerie., 1940 mei 30 - 06 jul; 332; 1 deel
- 22e Regiment Artillerie, V.
  - Agenda van ingekomen en uitgaande stukken van de administrateur van het Ie bataljon van het 22e regiment Artillerie., 1939 sep 07 - 23 apr 1940; 333; 1 deel
  - Geheime agenda van ingekomen en uitgaande stukken van de administrateur van het Ie bataljon van het 22e regiment Artillerie., 1939 sep 01 - 03 mei 1940; 334; 1 deel
- 7e depotafdeling van het IIIe Depot Bereden Artillerie, W.
  - Agenda van ingekomen en uitgaande stukken van "2-7-III Dep.B.A." (tweede bureau van de 7e depotafdeling van het IIIe Depot Bereden Artillerie?)., 1939 aug 28 - 01 mei 1940; 335; 1 deel
  - Agenda van ingekomen en uitgaande stukken van 1-7-III Depot Bereden Artillerie., 1939 aug 27 - 27 apr 1940; 336; 1 deel
- 5e depotafdeling van het IVe Depot Bereden Artillerie, X.
  - Correspondentie tussen de 5e Depotafdeeling van het IVe Depot Bereden Artillerie en de commandant van de mitrailleurcompagnie van het IIe bataljon van het 39e regiment infanterie., 1940; 337; 1 omslag
- Ongeïdentificeerde artillerie-eenheid, Y.
  - Agenda van ingekomen en uitgaande stukken van een niet geïdentificeerd artillerie-orgaan., 1939 aug 30-04 mrt 1940; 338; 1 deel
- Aanvulling op de plaatsingslijst van archieven van artillerie-eenheden, commissies en -magazijn van de Koninklijke Landmacht, alsmede van de collectie Hartmans, 1851 - 1940
  Deze archiefbestanddelen werden aangetroffen bij en afgescheiden van de archieven van de IIe-IVe divisie, vanaf 24 augustus 1939 IIe-IVe legerkorps, 1872 - 1940.
  De aangetroffen stukken zijn gespecificeerd in de bijlagen 4 en 5.
  - Commandant Ie Artillerie Brigade, 1932 - 1933, 1935 - 1936, 1938
    - Ingekomen en minuten van uitgaande persoonlijke stukken., 1932 - 1933, 1935 - 1936, 1938; 339; 1 omslag
      Specificatie van inventarisnummer 339
      1932/35 Gebruiken, gedrag en moreel peil van officieren
      1933/6 Communistische propaganda in en bij kazernes
      1933/7-10, 13, 16, 18 Voorzorgsmaatregelen tegen misdadige aanrandingen of onregelmatigheden
      1933/20 Verklaring van trouw aan de koningin en onderwerping aan de krijgstucht van vrijwillig dienend personeel beneden de rang van tweede luitenant
      1933/28 Tekst van een voordracht over Willem van Oranje
      1933/61 Dragen van burgerkleding buiten de dienst
      1933/66 Onderzoek centrale commissie van bezuiniging van de Nederlandsche Maatschappij voor Nijverheid en Handel
      1933/101 Taak van officieren met juridische vorming
      1934/134 Zorg van hoofdofficieren voor lagere ressorten
      1938/8 Toezicht op en verantwoordelijkheid voor het tenue van troepen
      1938/53 Tuchtrecht
      1935/114 Verantwoordelijke troependienst als element van geschiktheid voor hogere aanvoering
      1936/177 Lidmaatschap of steunverlening van militaire ambtenaren van of aan verboden verenigingen
      1938/47 Opvoeding jonge officieren
  - Commandant IVe Artillerie Brigade, 1928, 1934, 1936 - 1938 en het regelingsbureau van het 4e Regiment Artillerie, 1940
    - Ingekomen en minuten van uitgaande algemene stukken., 1928, 1934, 1936 - 1938; 340; 1 omslag
      Specificatie van inventarisnummer 340
      1928/125 Exercitie met een batterij met tractors van 2e School-Batterij
      1928/562, 600 Demonstratie trekkracht voor 10 veld
      1934/1230 Aanwijzing van kapiteins voor de functie van schietinstructeur
      1936/363 In dienststellen van capitulanten
      1937/1089 Nadienen door dienstplichtige onderofficieren
      1937/1219 Voortgezette opleiding onderofficieren-capitulant
      1937/1272 Nadienen dienstplichtige sergeanten
      1938/852 Défilé voor de koningin op 29 augustus 1938 te Den Haag
      1940/1432 Wijzigingen en aanvullingen op de adreslijst van de onderdelen van het veldleger
      1940/7 RB Bevelen van de chef van de afdeling Landmacht van het algemeen hoofdkwartier
      1940/84 RB Behandeling van archieven
      1940 Dodenlijst 4e Regiment Artillerie, Ie afdeling, 2 batterij
  - IIIe Artillerie Brigade, 1921
    - Verslag van het gebruik en de geschiedenig van Chars Schneider, St Chamont en Marque IV tanks door een Nederlandse majoor naar aanleiding van een detachering bij het Centre d'Etudes de Combat., 1921; 341; 1 deel